【裁判字號】    92,交抗,244
【裁判日期】    920618
【裁判案由】    違反道路交通管理處罰條例
【裁判全文】
臺灣高等法院交通事件裁定                        九十二年度交抗字第二四四號
    抗  告  人  甲○○
    即受處分人
右抗告人因違反道路交通管理處罰條例案件，不服臺灣士林地方法院，中華民國九十
一年十二月二十七日所為裁定（九十一年度交聲字第一一四０號），提起抗告，本院
裁定如左：
    主  文
抗告駁回。
    理  由
一、本件原裁定以抗告人即異議人甲○○於民國九十一年二月二十四日凌晨二時五分
    ，騎乘車號ＧＢＲ─八○五號重機車，違規自台北市○○街紅燈右轉南京西路，
    遭警攔停製單舉發，經裁處罰鍰一千八百元，並記違規點數三點。及異議意旨略
    以當時伊係綠燈右轉。惟查(一)異議人於上開時地，駕駛前揭汽車，違規紅燈右轉
    的事實，業據證人即上開違規情事之舉發警員林榮輝於本院證稱：當天我是執行
    春安工作的交通稽查，在南京西路與西寧北路路口執勤，我是站在南京西路面向
    東方，針對前方的路口南京西路與塔城街口左右轉彎的車輛做觀察有無違規及可
    疑車輛的盤查，二點零五分我看到我前方的燈號是綠燈，塔城街的燈號是紅燈，
    我看到駕駛人紅燈右轉南京西路，往我的稽查點迎面而來，我才攔停告發，跟他
    講前方是紅燈，你應該停下來，請他出示證件，他有出示行照及駕照，我就告發
    等語。又參以異議人自承：於上開時日，騎乘前述機車，在塔城街右轉南京西路
    後為警員林榮輝攔下等語，堪認異議人確於該時地，遭林榮輝、李晨龍攔下，製
    發交通違規舉發通知單，佐以警員林榮輝與異議人素不相識，並無怨隙，若無此
    違規情事，焉會掣單告發？另警員林榮輝當時既係立於面向異議人行車方向號誌
    前方，又是在執行取締交通違規事件，應無誤認之可能。(二)按交通警員製單舉發
    違反道路交通管理處罰條例所列之違規事實，本質上為行政處分，係公務員基於
    職務上權力，依法就特定之具體事件所為具公法上效果之單方行政行為，基於公
    務員為公法上行為具有公信力之原則，該行政處分當可被推定為真正，其據以依
    法處分之事實認定亦為正確無誤，本此公信原則，乃立法者賦予行政機關制定違
    反道路交通事件統一裁罰標準及處理細則，使執勤警員得當機處分（如該細則第
    二十三條）以維護交通秩序、安全之行政目的，反之，若謂公務員一切行政行為
    均需預留證據以證其實，則國家行政勢必窒礙難行，據此，刑事訴訟法就犯罪證
    據有關之規定中，與屬行政秩序罰之交通違規裁罰本旨不合之部分，自不在準用
    之列。本件異議人既未就執勤員警之舉發有誤提出確實證據以供調查，亦無任何
    證據足資證明有捏造事實違法取締之情事，則執勤警員本其維護交通秩序、安全
    職責所為之舉發，自應受到合法、正確之推定。因此，異議人於上開時、地紅燈
    違規右轉之事實，足以認定。原裁決機關援引道路交通管理處罰條例第五十三條
    規定，裁處罰鍰一千八百元，並依道路交通管理處罰條例第六十三條第一項第一
    款之規定記違規點數三點，核無不合，異議人猶執前詞否認違規，其異議為無理
    由，應予駁回。
二、抗告意旨略以依照證人林榮輝於庭訊時所言，並就係爭時地的狀況判斷，可以認
    為抗告人紅燈右轉的行為並不是出於故意或過失，故應該判決不罰，該路段在深
    夜時，因為來往的車輛少，如果對於該路段不熟的話，很容易在轉彎的那一剎那
    ，誤以為要遵守的是東西向的燈號，又道路交通管理處罰條例中，並無紅燈右轉
    的處罰明文，紅燈右轉行為頂多只能依照道路交通管理處罰條例第四十八條第二
    款之汽車駕駛人轉彎不依指示號誌指示之規定處罰等。
三、按汽車駕駛人，行經有燈光號誌管制之交岔路口闖紅燈者，處新臺幣（下同）一
    千八百元以上五千四百元以下罰鍰，道路交通管理處罰條例第五十三條定有明文
    。又違反道路交通管理處罰條例第五十三條規定者，除依原條款處罰鍰外，並記
    違規點數三點，亦為同條例第六十三條第一項第三款所明定。查抗告人甲○○於
    民國九十一年二月二十四日凌晨二時五分，騎乘車號ＧＢＲ─八○五號重機車，
    違規自台北市○○街紅燈右轉南京西路，遭警攔停製單舉發等事實，業經證人即
    舉發之警員林榮輝證述明確，抗告人亦承認有於前揭時地經警攔停之情事，復有
    舉發違反道路交通管理事件通知單在卷可稽，抗告人前開違規之事實明確，按闖
    紅燈依法（現之道路交通管理處罰條例第七條之二第一項第一款，前之違反道路
    交通管理事件統一裁罰標準及處理細則第二十三條第一項第一款）係警員可以逕
    行告發之項目，其行為態樣本即得以目擊方式逕行舉發，倘以科學儀器取得證據
    資料後再行製單舉發，係屬調查證據方法之一，由機關依職權選擇適當方式為之
    ，其目的當係為加強證明力，俾免相當時日經過後舉證之困難，基於職權調查主
    義，自無不可，但在闖紅燈之情形，依法本即得以目擊方式逕行舉發，尚難以無
    其他科學儀器取得證據資料，即認為無違規之情事，本件並無任何積極證據足以
    證明該執勤員警之舉發係屬虛偽，或使人足信該名員警有何不可採之品性證據或
    前科證據存在，則執勤員警本其維護交通秩序安全職責所為之依法舉發，自應受
    到合法正確之推定。再依司法院大法官會議釋字第二七五號之解釋意旨，人民違
    反法律上之義務而應受行政罰之行為，法律無特別規定時，雖不以出於故意為必
    要，仍須以過失為其責任條件。但應受行政罰之行為，僅須違反禁止規定或作為
    義務，而不以發生損害或危險為其要件者，推定為有過失，於行為人不能舉證證
    明自己無過失時，即應受處罰，抗告人於禁止紅燈右轉之路段（依道路交通標誌
    標線號誌設置規則第二百十三第四款規定，交岔路口准許紅燈右轉，須設有箭頭
    綠燈指示者方可），為紅燈右轉，已違反道路交通安全規則第一百零二條第一項
    第一款汽車行駛至交岔路口，其行進、轉彎，應遵守燈光號誌之指示之規定及道
    路交通管理處罰條例第五十三條之規定，依上開司法院大法官會議釋字第二七五
    號之解釋意旨，抗告人自有過失，且抗告人不能舉證證明自己無過失時，即應受
    處罰，又汽車駕駛人在無箭頭綠燈指示導向燈號狀況下，紅燈直行或左轉或右轉
    ，均屬闖紅燈之行為，並非只有在紅燈直行下才屬闖紅燈，抗告人既於紅燈而無
    箭頭綠燈指示導向燈號狀況下右轉，自屬闖紅燈之行為，而闖紅燈之行為，道路
    交通管理處罰條例第五十三條既有明文規定，自應優先適用，尚難優先適用抗告
    人所述之同條例第四十八條第二款之規定，抗告人並未提出上開員警有何私心之
    證據，空言抗告，自無可採，本件抗告人違規之事實明確，原裁定認原處分機關
    援引前開規定對抗告人裁處罰鍰罰鍰一千八百元並記違規點數三點，核無不合，
    ，而駁回抗告人於原審之異議，揆諸前揭規定，並無不當，本件抗告人之抗告為
    無理由，應予駁回。
四、依道路交通管理處罰條例第八十九條，道路交通案件處理辦法第二十六條，刑事
    訴訟法第四百十二條裁定如主文。
中      華      民      國    九十二    年     六       月     十八   日
                              臺灣高等法院交通法庭
                                  審判長法  官  陳  正  雄
                                        法  官  許  錦  印
                                        法  官  許  宗  和
右正本證明與原本無異。
不得再抗告。
                                        書記官  廖  艷  莉
中      華      民      國    九十二    年     六       月     十九   日


司法院資訊處製作；財團法人民間司法改革基金會備份。
